臺灣高等法院花蓮分院刑事裁定　　　　 100年度交抗字第27號
抗　告　人
即受處分人　王淑英
上列抗告人因違反道路交通管理處罰條例案件，不服臺灣花蓮地
方法院，中華民國一百年十月五日所為裁定（一百年度交聲字第
二六三號），提起抗告，本院裁定如下：
    主  文
抗告駁回。
    理  由
一、抗告人即受處分人王淑英（下稱抗告人）於民國九十九年一
    月十日十四時二十一分在臺九線一五二公里五百公尺處，其
    駕駛車牌號碼八一三一－ＮＺ號自用小客車有行車速度超過
    規定之最高時速六十公里以上之違規，經宜蘭縣政府警察局
    蘇澳分局員警舉發，分別以花監違字第裁00000000
    0000號、花監違字第裁四四－ＱＱ0000000號對
    於前揭超速行為，依道路交通管理處罰條例第四十三條第四
    項裁處吊扣汽車牌照三個月，並限一百年七月三十日前繳送
    ；依道路交通管理處罰條例第四十三條第一項第二款、第二
    十四條裁處罰鍰新臺幣一萬八千元，記違規點數三點，並應
    參加道路交通安全講習。
二、抗告意旨略以：
（一）花監違第裁000000000000號裁決書及花監違
      字第裁四四－ＱＱ0000000號裁決書雖分別於一百
      年七月五日及一百年八月十七日寄存送達於花蓮市○○路
      郵局，但該局一直未投遞信件，至一百年九月十五日抗告
      人主動至花蓮監理站詢問，並於同日至花蓮市○○路郵局
      查詢始領得上開兩封裁決書，此有花蓮市○○路郵局之投
      遞日期證明單作為憑證，抗告人更於領取裁決書同日即聲
      明異議，故實非故意逾法定異議期間提出異議。
（二）交通違規舉發單及裁決書，應寄送至抗告人戶籍地之規定
      ，此點本人並無異議，但重點是戶籍地從未收到此次交通
      事件之違規罰單及裁決書，雖是因為本人沒固定住在戶籍
      地，但戶籍地仍有人每天居住在此，且本人亦常回去探望
      並偶爾小住，若有信件絕對有人收，絕非收到而置之不理
      。
（三）錯當該罰，但抗告人若真有違規，自頭至尾從沒看過所謂
      違規駕駛人所簽名簽收的違規單，舉發單及相關違規照片
      也一直沒收過、看過，經再三查詢交通部公路總局台北區
      監理所花蓮監理站、宜蘭縣政府警察局蘇澳分局及花蓮市
      ○○路郵局後亦無所獲，若真有違規也應給一個讓人信服
      的證據，而非宜蘭縣警察局蘇澳分局單方面說有超速就超
      速、超速多少就是多少云云，爰請求撤銷原裁定。
三、按處理違反道路交通管理事件，有關文書送達之程序，依行
    政程序法之規定，違反道路交通管理事件統一裁罰基準及處
    理細則第五條定有明文。而送達，於應受送達人之住居所、
    事務所或營業所為之，但在行政機關辦公處所或他處會晤應
    受送達人時，得於會晤處所為之。於應送達處所不獲會晤應
    受送達人時，得將文書付與有辨別事理能力之同居人、受僱
    人或應送達處所之接收郵件人員。如不能依前二條規定為之
    者，得將文書寄存送達地之地方自治或警察機關，並作送達
    通知書兩份，一份黏貼於應受送達人住居所、事務所、營業
    所或其就業處所門首，另一份交由鄰居轉交或置於該送達處
    所信箱或其他適當位置，以為送達。前項情形，由郵政機關
    為送達者，得將文書寄存於送達地之郵政機關，行政程序法
    第七十二條第一項、第七十三條第一項、第七十四條第一項
    、第二項分別明揭此旨。雖道路交通管理處罰條例第八十九
    條前段規定法院受理有關交通事件，準用刑事訴訟法之規定
    ，而刑事訴訟法第六十二條復規定：「送達文書，除本章有
    特別規定外，準用民事訴訟法之規定」。惟監理站之裁決書
    性質上係屬行政文書，非法院受理有關交通事件之文書，故
    其送達本即應直接適用行政程序法之規定，而無再輾轉準用
    其他規定之必要。
四、再按行政程序法第七十四條之寄存送達規定並無就行政文書
    送達之生效時間另為規定，自應認「以寄存之日起」即為送
    達生效之日（臺灣高等法院暨所屬法院九十七年法律座談會
    刑事類第四二號研討結果參照）。又寄存送達之文書，已使
    應受送達人可得收領、知悉，其送達之目的業已實現，自應
    發生送達之效力。寄存送達，其發生送達效力之時間，雖可
    能影響當事人得為訴訟行為之時機，立法政策上係採於寄存
    送達完畢時發生效力，或應如同民事訴訟法第一百三十八條
    第二項規定，自寄存之日起經十日發生效力，抑或應採較十
    日為更長或更短之期間，宜由立法者在不牴觸憲法正當程序
    要求之前提下，裁量決定之，不能僅因相關法規規定未如同
    民事訴訟法第一百三十八條第二項設有自寄存之日起經十日
    發生送達效力之規定，即遽認違反平等原則，司法院釋字第
    六六七號解釋理由闡釋甚明（最高行政法院九十九年度裁字
    第三四五一號裁定、九十九年度裁字第八二八號裁定意旨參
    照）。又按關於不變期間之計算，當事人郵遞上訴或抗告等
    書狀者，應以書狀到達法院之日為提出於法院之日，是訴訟
    文書之提出，我國係採「到達主義」，有最高法院五十年台
    抗字第三一一號民事判例、六十三年度第一次民庭庭推總會
    議決議、六十四年度第六次刑庭庭推總會議決可資參照。
五、末按交通部公路局於中華民國八十九年七月十二日依交通部
    公路局（八九）路監牌字第八九二九六一０號函訂定發布「
    公路監理電腦系統車輛車籍及駕駛人駕籍增設住居所或就業
    處所地址作業注意事項」第一條規定：「車主、駕駛人依規
    定向公路監理機關申領之車輛牌照、駕駛執照，係以戶籍住
    所為登記地址；基於社會現況及便民原則，並因應車主、駕
    駛人需要，於公路監理電腦系統車籍及駕籍檔中增列通信地
    址，以利公路監理機關各項通知單之寄達，特訂定本注意事
    項」；第六條規定：「公路監理機關受理車主、駕駛人申請
    增設『通信地址』後，應立即登載於公路監理電腦系統之車
    籍及駕籍檔中；爾後各項便民服務之通知事項及汽車燃料使
    用費繳款通知、汽車使用牌照稅繳款通知及違規通知單、裁
    決書之送達，皆以通信地址寄發」，故除戶籍住址外，並增
    設「通信地址」，一旦經車主或駕駛人填寫申請書為登記，
    公路監理機關即登載於電腦系統中，並依該址送達，以達「
    基於社會現況及便民原則，並因應車主、駕駛人需要」之訂
    定目的。是基於社會現況、行政效率及便民原則，就變更地
    址之申報義務已為合理之規定，受處分人有遷徙住所之事實
    ，即負有辦理住址變更異動之義務。
六、經查：
（一）原處分機關所製作花監違第裁000000000000
      號裁決書及花監違字第裁四四－ＱＱ0000000號裁
      決書，經寄送至抗告人之戶籍地址而無人回應、收受，依
      法已分別於一百年七月五日及一百年八月十七日寄存送達
      於花蓮市○○路郵局，此有裁決書、送達證書等件在卷可
      稽（見原審卷第六、八頁）。該二裁決書既分別於一百年
      七月五日、一百年八月十七日即已合法寄存送達於抗告人
      無誤，抗告人亦自承其戶籍地有人居住，且其常回去探望
      並偶爾小住等語，足認原處分機關依其戶籍地送達並無違
      誤。又抗告人於一百年九月十五日始具狀向原處分機關提
      出異議狀，雖抗告人提出花蓮市○○路郵局之投遞日期證
      明單作為收受證明，然寄存送達既以「寄存之日起」即為
      送達生效之日，縱使花蓮市○○路郵局於寄存送達後無再
      寄送裁決書予抗告人，而至抗告人親臨該局領取收受上開
      二裁決書後，花蓮市○○路郵局始於一百年九月十五日開
      立投遞證明單，亦無礙上開二裁決書業於法定「寄存之日
      起」已送達生效之事實，依前揭規定，抗告人之聲明異議
      ，顯逾聲明異議之法定期間，且無從命其補正，原審據此
      裁定駁回抗告人之異議，並無不當。
（二）本案違規事件於民國九十九年一月十日發生，而舉發員警
      於前揭舉發違反道路交通管理事件通知單上係填寫抗告人
      之原戶籍地址，即花蓮縣花蓮市○○路五０二巷四之一號
      ，有抗告人之個人戶籍資料查詢結果可稽（見原審卷第十
      五頁）。抗告人雖以沒固定住在戶籍地，但戶籍地仍有人
      每天居住在此，且亦常回去探望並偶爾小住，若有信件絕
      對有人收，絕非收到而置之不理云云置辯，惟抗告人倘不
      常居住於戶籍住所，又不依法辦理異動申報或申報通訊地
      址，交通監理機關自無從得知抗告人住所變更之事實，僅
      能就抗告人原登記戶籍地為送達。況本件送達文書既經郵
      局寄存送達，其未實際收受之不利益自當歸由未盡申請地
      址異動義務之抗告人自行承擔，故本件裁判書對抗告人戶
      籍地址為寄存送達，仍生合法送達之效力。
（三）至於抗告人主張自頭至尾從沒看過所謂違規駕駛人所簽名
      簽收的違規單，舉發單及相關違規照片也一直沒收過、看
      過，經再三查詢交通部公路總局台北區監理所花蓮監理站
      、宜蘭縣政府警察局蘇澳分局及花蓮市○○路郵局後亦無
      所獲，若真有違規也應給一個讓人信服的證據云云。惟查
      ，抗告人之超速行為乃逕行舉發，自無違規駕駛人當場簽
      名簽收違規單之可能；再核原審卷證資料，亦有宜蘭縣政
      府警察局蘇澳分局函復所舉發之超速照片（見原審卷第十
      八頁），照片內載有車號：八一三一－ＮＺ，違規時速：
      一二０，違規時間：十四時二十一分二０一０年一月十日
      ，並非如抗告人所提並無任何可讓人信服的證據，故抗告
      人爭執未有可讓人信服其違規超速之證據，實不足採。
（四）綜上所述，抗告人所有上開自用小客車於前揭時、地駕駛
      行車速度超過規定之最高時速六十公里以上、八十公里以
      上未滿一百公里，至為明確，且其異議顯逾聲明異議之法
      定期間，且無從命其補正，原審以抗告人異議不合法律上
      程式，裁定駁回聲請，核無不當。抗告人仍執前詞提起抗
      告，為無理由，應予駁回。
據上論結，應依道路交通事件處理辦法第二十五條，刑事訴訟法
第四百十二條，裁定如主文。
中    華    民    國    100    年    11    月    29   日
                  交通法庭審判長法  官  何方興
                                法  官  林碧玲
                                法  官  陳秋錦
以上正本證明與原本無異。
本件不得再抗告。
中    華    民    國   100    年    11    月    29    日
                                書記官  吳璧娟